臺灣臺北地方法院刑事判決　　　　　　　　　　　　　九十年度訴字第一○八八號
　　公　訴　人　臺灣臺北地方法院檢察署檢察官
　　被　　　告　丙○○　女　四.
　　被　　　告　戊○○　男　四.
右列被告因偽造有價證券等案件，經檢察官提起公訴（九十年度偵字第三三五八、一
四五八九、一六一二九、一六一三一號），本院判決如左：
    主  文
丙○○連續意圖供行使之用，而偽造有價證券，處有期徒刑肆年。偽造如附表所示之
支票貳張均沒收。
戊○○無罪。
    事  實
一、丙○○前於民國八十八年間曾因詐欺案件，經台灣台北地方法院以八十八年度易
    字第三二六六號判決處有期徒刑一年二月，經提起上訴，為臺灣高等法院以八十
    九年度上易字第三七二七號判決上訴駁回，緩刑四年，於九十年二月二十六日確
    定，現仍於緩刑期間。又丙○○平日以經營珠寶買賣為業，與戊○○素有生意上
    之往來，惟於八十八年間財務發生困難，周轉不靈：
  (一)詎於八十八年四、五月間，在台北市西門町附近，與戊○○一同外出時，見戊○○不慎將先行蓋妥發票人印鑑、但發票日及金額欄均空白（票號如附表所示）之
    支票二張連同皮夾遺忘於計程車上，而脫離其持有，丙○○見機竟意圖為自己不
    法之所有，將之占為己有（侵占遺忘物之部分已罹於時效）。
  (二)復得手後又基於概括之犯意，意圖供行使之用，連續：
    先於八十八年五月間，在台北市○○街三三五號住處，於附表編號二支票之發
      票日、金額欄上填寫如附表編號二所示日期（第一次填寫發票日）、金額，而
      偽造如附表編號二（第一次偽造發票日）所示之支票。並自八十八年六月間起
      至八十九年六月間，在前揭丙○○住處、台北市馮予芷住處，連續先後行使交
      付馮予芷、己○○，以為購貨抵押，於繳交貨款後，再行取回。
    後又基於上開同一之概括偽造犯意，於八十八年八、九月間，在前揭錦州街住
      處，於附表編號一支票之發票日、金額欄上填寫如附表編號一所示日期（第一
      次偽造發票日）、金額，而偽造如附表編號一（第一次偽造發票日）所示之支
      票。並自八十八年十二月間起，在台北市○○○路張曼玲店內，連續行使交付
      張曼玲，同為購貨抵押，再行取回多次。
    八十九年七月間，因系爭二支票上第一次填載之發票日距當時已年餘，原票據
      權利已罹於時效而消滅，丙○○恐系爭二支票無法再為行使，為創造新票據權
      利，竟更於八十九年七月下旬，在台北市○○街附近，委託不知情之刻印行人
      員偽刻「戊○○」之印章，基於前開同一之概括偽造犯意，隨即在錦州街住處
      內，接續將上開兩紙支票發票日期偽造變更如附表日期（第二次偽造發票日）
      所示，並於改寫處蓋用上開「戊○○」印章，偽造「戊○○」印文（如附表所
      示）。緊接於二張支票之背面，另基於偽造私文書之犯意，未經己○○之同意
      ，即書寫「己○○」之簽名，偽造己○○署押以為背書，使己○○產生背書人
      追索責任之危險，足以生損害於己○○。再於八十九年九月二十日，在台北市
      大安區○○路○段一一三號九樓之三行使交付庚○○以調借現金一百五十萬元
      ，約定屆期直接將支票軋入，以為兌付還款。
  (三)嗣經戊○○察覺支票遺失，向台北市票據交換所為掛失止付，而支票屆期，經庚○○委託兌現不獲，始知上情。
二、偽造背書之部分經被害人己○○訴請台灣台北地方法院檢察署檢察官偵查起訴；
    偽造有價證券之部分經臺北市政府警察局中山分局、台北縣警察局三重分局報請
    台灣台北地方法院檢察署檢察官偵查起訴。
    理  由
壹、被告丙○○之部分：
  一、訊據被告丙○○就於前揭(二)時地填寫金額、發票日，行使交付馮于芷、己○○
      等人為購貨抵押，嗣又委託不知情之刻印人員偽刻被告戊○○之印章，二度填
      寫更改發票日期及蓋印，行使交付證人庚○○調現之事實固坦承不諱，然仍矢
      口否認有何偽造己○○背書、偽造系爭票據有價證券之行為，辯稱：系爭支票
      為於八十八年三月中旬以土地及房屋設定債權額七百萬元抵押權於被告戊○○
      ，而由被告戊○○於八十八年四月初交付已蓋妥印文其餘空白之支票，而授權
      伊自行填寫，後因與己○○共為珠寶買賣，方會接受己○○建議將原抵押於己○○處之附表所示支票，附加己○○背書，轉持向庚○○貼票換現，以疏週轉
      之困，故填寫系爭支票發票日、金額欄、背面背書之部分，均已事先取得戊○○、己○○之同意云云。惟查，右揭偽造簽發系爭支票、背書並為行使之事實
      ：
    (一)除據被告丙○○迭次於警訊、本院審理時事實欄一(二)所示之時地就系爭支票自
      行填寫日期、金額後交付他人以為行使，更改日期後再請不知名之刻印人員刻
      印，再自己用印、簽立「己○○」署押於支票背面為背書後，交付證人庚○○
      ，而前揭填寫日期、金額等行為於事前均尚未及確實告知被告戊○○等情均承
      不諱外（見九十年度偵字第三三五八號卷第二四頁、第七五頁背面、本院九十
      一年十二月三日筆錄），並經被告戊○○指述系爭二張支票係不慎遺失、未經
      同意被告丙○○使用等情歷歷，且證人己○○更指訴：並未同意被告丙○○自
      行背書等情綦詳，核與證人庚○○、乙○○證述情節大致相同，並有台北市票
      據交換所八十九年十一月二日（八九）北票字第七二四○、七二四一號函及附
      件退票理由單、系爭票據正反面影本、掛失止付票據提示人資料查報表、票據
      掛失止付通知書、遺失票據申報書等在卷可稽，堪信為真。
    (二)雖被告丙○○辯稱：票據為被告戊○○交付，經同意授權云云，並提出抵押權
      設定證明以實其說。然經被告戊○○堅詞否認外，經查：
      被告丙○○先於八十八年一月十四日以頭屋鄉○○段三八三地號等十三筆土
        地土地及房屋分別設定五十萬元、二百五十萬元（合計三百萬元）之抵押債
        權於被告戊○○指定之第三人陳成堯後，又於八十八年三月二十九日以同段
        十八筆土地設定存續期間六月之七百五十萬元抵押債權予被告戊○○，且於
        八十八年三月十九日由被告戊○○出具說明書載明：該抵押「系提供貸款或
        票款之擔保，並未再借金額給債務人」等情，為被告丙○○所自承，且為被
        告戊○○所肯認，並有相關之土地登記謄本、說明書在卷可參。然前開抵押
        權設定原因：
        (1)被告丙○○於本院時供稱：前者三百萬元之抵押權係為贖回永安當鋪內之
          珠寶，所為之借貸，而後者七百五十萬元之設定，並未再取得任何現款，
          ，方會出具說明書，以為戊○○表示願意資助東山再起之意，之後單純僅
          取得系爭二張票據云云（見本院九十一年一月九日筆錄第八頁）；然細查
          被告戊○○提出供被告丙○○向永安當鋪回贖之支票，其票載發票日期係
          自「八十八年四月二十日至同年四月二十七日」，且票款總額業超四百餘
          萬元（見本院九十一年一月九日筆錄後附），無論於贖回日期、票據金額
          ，與前開被告丙○○自承之第一筆抵押權借貸情形均有不合，自難推出系
          爭支票源於後者七百五十萬元抵押論據；
        (2)後被告丙○○又改稱：前者三百萬元抵押為借貸三百萬元之現款，言明三
          分利每月支付利息九萬元，而後者七百五十萬元則為幫忙處理債款方會設
          定，其後方出現永安當鋪回贖珠寶之事，當時戊○○方會取出系爭二張支
          票等語（見被告丙○○九十一年六月十九日自書狀，附九十一年四月九日
          筆錄後）；是被告丙○○自稱前開二筆抵押權設定用途前後矛盾，實難採
          信；
        (3)反被告戊○○陳稱：因前者三百萬元抵押借款係設定於金主名下，而伊手
          中尚有多筆被告丙○○簽發之票據，方會要求另為設定抵押於被告戊○○
          名下，因為表明並無「另再借款」，始另行出具說明書等語（見本院九十
          一年一月二十八日筆錄），核與說明書上所載：該抵押「系提供貸款或票
          款之擔保，並未再借金額給債務人」等情相合，堪信為真。
        故前開三百萬元、七百五十萬元之抵押與本件系爭票據之交付原因實無關
          連，而被告丙○○稱係：被告戊○○為幫助伊東山再起，故以設定抵押為
          前提，而交付票據供伊使用云云，顯無足採。
      又被告戊○○簽發票據確有於發票人欄同時用印、簽名之習慣乙節，除據被
        告戊○○自陳明確外，並有大眾商業銀行新生分行帳戶印鑑卡、彰化商業銀
        行北門分行印鑑卡、被告戊○○親發之票號ＢＣ0000000號支票（見
        九十年度偵字第三三五八號第二卷第十四、十五、十六頁），且因前曾經交
        付前述票號ＢＣ0000000號票據予被告丙○○，並更簽發發票日為八
        十八年四月二十日、票號ＡＡ0000000號至0000000號支票（
        金額總計四百二十三萬六千元），以供被告丙○○交永安當鋪贖回被告丙○○典當於該當鋪內之珠寶等情，亦為被告丙○○所自承，故前述被告戊○○
        完整之發票方是發票人欄需同時存在用印、簽名等情業為被告丙○○所明知
        ，是倘如被告丙○○所言，系爭票據為被告戊○○正常情形下交付，以被告
        丙○○長達二十年之用票經驗，被告丙○○豈會無質疑發票人欄發票不完全
        之情形，而予以收受此無法兌現之支票？
      故被告丙○○辯稱：支票為戊○○交付、同意於二百萬元範圍內授權云云，
        顯為臨訟捏造之詞，實無憑採。
    (三)被告丙○○辯稱：事前曾經取得己○○同意方行背書云云，除據證人己○○否
      認外：
      就簽發背書之日期言：被告丙○○自稱：於系爭支票上「己○○」簽名背書
        之日期為「八十九年七月間」，然又稱：行使交付庚○○以為調現之日期為
        「八十九年九月二十日」（均見本院九十一年十二月三日筆錄），是二者相
        距月餘，實無任何緊急事由，需他人代為簽名之原因存在？
      且細查被告丙○○自提之丙○○郵局第00000000帳號八十九年六月
        五日至十月二十八日兌現之劃撥儲金支票影本，其中證人己○○為背書之票
        據即高達三十張，而其上均為證人己○○所親書，有郵政儲金匯業局九十年
        十二月三十一日管00000000字第○一四號函及附件支票影本在卷可
        查，則以被告丙○○與證人己○○間往來模式、頻繁，實無被告丙○○為證
        人己○○代為背書之需。
      就取得證人己○○同意之過程，被告張春美初稱：於八十九年六月中旬打電
        話經己○○同意可以二人一起做生意收受客票，以二人名義背書後，分別於
        七月中、下旬交付與龔妻乙○○時代行背書等語（見九十年度偵字第三三五
        八號卷第七四頁），因八十八年間向己○○調貨，所以留系爭支票以為抵押
        ，直至八十九年六月因尚有一百八十二萬六千三百元要付，所以希望能退貨
        、抽票，但因己○○不同意，才建議可用此二張票向金主稱為收回客票調現
        ，而調現同時所附之本人票已經兌現等語（見九十年度偵字第三三五八號偵
        查卷第一一三頁被告丙○○答辯狀），並提出八十八年八月三十一日支付證
        人己○○現金明細表（見九十年度偵字第三三五八號偵查卷第一七五頁），
        且系爭票據向庚○○借款係匯入證人己○○帳戶等語（見九十年度偵字第三
        三五八號卷第一八九頁聲請調查證據狀）；後於本院審理時又改稱：係因欲
        退回自己○○處之珠寶進貨，經己○○拒絕，故己○○表示應以系爭票據與
        金主票貼，以過己○○之前簽發票據款，且調現後，取得現金亦當場交付現
        金三十八萬元（指為台灣台北地方法院檢察署九十年度偵字第三三五八號卷
        第一七六頁）、過己○○自八十九年七月二十日至十月三十日之票款約八十
        萬元（見上開卷第一七二頁、一七三頁），其餘二萬元為其他票主之票款等
        語（見本院九十一年十二月三日筆錄），除前後同意原因迥異外，核其指述
        之交付票款過程，其所指「當場交付現金三十八萬元」於前開偵查時乃載明
        為「八十九年十一月交付三十八萬元手鐲款」業非為被告丙○○為背書之「
        八十九年九月」？又被告丙○○所指「八十九年七月二十日至十月三十日票
        款」竟係「陸續」存入前揭被告丙○○郵政劃撥第00000000帳號供
        告訴人己○○兌付被告丙○○自行簽發之票據，非告訴人己○○簽發之票據
        ？此有被告丙○○自行提出之郵政劃撥儲金帳戶對帳單、前揭郵政儲金匯業
        局九十年十二月三十一日管00000000字第○一四號函及附件支票影
        本在卷可稽。是被告丙○○所稱：兌現款係供告訴人己○○所用云云，顯無
        可採。
      又經比對系爭支票告訴人己○○及被告丙○○之字跡發現，兩者字跡明顯有
        異，倘被告丙○○係經楊女授權始行背書，則被告丙○○斷不至大費周章，
        使他人代簽、自己以其他筆法簽名？
      故被告丙○○辯稱：曾經取得己○○同意云云，顯為卸責矯飾之詞，委無足
        採。
    (四)綜上所述，本件事證明確，被告丙○○之犯行洵堪認定，應予依法論科。
  二、按支票係有價證券，至支票之背書，有一定之意義，乃私文書之一種，偽造簽
      名、背書，顯足生損害於他人。再據票據法第二十二條第一項後段之規定，票
      據上之權利對支票發票人自發票日起算，一年間不行使，因時效而消滅，是支
      票票載發票日逾一年後，持票人未對發票人行使原票據權利，該支票權利將因
      時效而消滅，故於原票載發票日一年後，再行填改原發票日一年後之日期，使
      得持票人得據票載發票日主張仍於票據時效內而行使票據追索，實已創造嶄新
      之票據權利，不同於原票載發票日所生者，故於偽造原票載發票日一年後再未
      經原發票人同意，又行填改原發票日一年後之日期，實屬另一偽造行為。故核
      被告丙○○未得發票人同意，而擅自在他人尚未完成發票之空白支票上填寫日
      期、金額後行使，收回後再更改日期，並為偽造他人簽名以為背書後，持以行
      使之行為，係犯刑法第二百零一條第一項偽造有價證券罪及第二百十六條、第
      二百十條之行使偽造私文書罪。而偽造印章印文為偽造有價證券之部分行為，
      不另論罪。而行使偽造有價證券及偽造私文書之行為為輕行為，分別為偽造有
      價證券行為及行使偽造私文書之重行為所吸收，應各論以偽造有價證券罪及行
      使偽造私文書罪。又偽造簽名為偽造私文書（背書）之一部，偽造後又持以行
      使，偽造之低度行為，已為高度之行使行為所吸收。再被告丙○○於事實欄一
      (二)於同一地點，密切接近之時間陸續偽造完成、行使同一人之票據、背書，
      在時間差距上難以強行分開，應視數個舉動之接續施行，合為包括之一行為予
      以評價，較為合理，應屬接續犯，而均為包括之一罪，而非連續犯。另被告丙○○如事實欄一(二)之單純一行為與、行為，其先後偽造分別多次交與他
      人使用，時間緊接，罪名與犯罪構成要件相同，顯係基於概括犯意為之，均應
      依連續犯之規定論以一偽造有價證券罪，並依法加重其刑。復被告丙○○一單
      純之行使偽造私文書罪與連續意圖供行使之用偽造有價證券罪間具有原因、結
      果之牽連關係，為牽連犯，應論以較重之偽造有價證券罪。又如事實欄一(三)行
      使偽造有價證券以調取同額現款，其行使行為本即包含詐欺性質，不另論以詐
      欺罪，併此敘明。爰審酌被告犯罪之動機、目的、犯罪時所受之刺激、犯罪之
      手段、犯人之生活狀況、品行、智識程度、犯人與被害人平日之關係、犯罪所
      生之危險或損害、犯罪後之態度等一切情狀，判處如主文所示之刑，以示懲儆
      。末查，如附表所示之偽造支票有價證券，應依刑法第二百零五條沒收，而偽
      造之背書簽名附屬於偽造支票之上，無法分開，支票既已沒收，附屬於該支票
      上之偽造簽名自不必再依刑法第二百十九條贅為諭知沒收。至被告丙○○委請
      他人偽刻之印章，因為扣案，且業已滅失，亦非屬必須沒收之物，故不宣告沒
      收，併此敘明。
貳、被告戊○○部分：
  一、公訴意旨略以：緣被告丙○○平日以經營珠寶買賣為業，與被告戊○○素有生
      意上之往來。被告丙○○於民國八十八年三月中旬，因週轉不靈，亟需金援，
      遂以夫傅禎祥所有之十五筆土地及房屋一棟為被告戊○○設定債權額新台幣（
      下同）七百五十萬元之抵押權，被告戊○○則於八十八年四月上旬在臺北市○○街三三五號五樓，交付如附表所示先行蓋用發票人印鑑但金額欄、發票日欄
      空白之支票二紙予被告丙○○，並授權被告丙○○於二百萬元內自行填寫金額
      使用，被告張春美即填寫如附表（第一次填寫發票日）所示。然被告戊○○於
      交付附表所示支票後旋之反悔，因恐自己權益受損，不甘損失，為使免除付款
      義務，竟即基於誣告之概括犯意，先於(一)八十八年十二月一日在台北市○○○
      路○段十八號向彰化銀行北門分行，具狀捏造附表編號一支票已於半年前於台
      北市○○街遺失；後(二)又基於同一故意，於八十九年十月二十日，在台北市大
      安區○○○路○段一○一號向大眾商業銀行新生分行，謊報附表編號二所示支
      票已於八十八年十月間在台北市空白遺失，辦理掛失止付，並均以遺失票據申
      報書報請警察局偵辦，誣指不特定人涉犯侵占遺失物罪嫌。嗣庚○○於八十九
      年十月二十日提示上開兩張支票遭退票後，經臺北市票據交換所檢送資料函送
      警方，始為警查獲上情，因認被告戊○○涉犯刑法第一百七十一條未指明犯人
      誣告罪嫌等語。
  二、按犯罪事實應依證據認定之，無證據不得推定其犯罪事實；又不能證明被告犯
      罪者，應諭知無罪之判決，刑事訴訟法第一百五十四條、第三百零一條第一項
      分別定有明文。又事實之認定，應憑證據，如未能發現相當證據，或證據不足
      以證明，自不能以推測或擬制之方法，為裁判基礎，此有最高法院四十年台上
      字第八六號判例參照。而告訴人之告訴，係以使被告受刑事訴追為目的，是其
      陳述是否與事實相符，仍應調查其他證據以資審認，最高法院五十二年台上字
      第一三００號判例可查。且認定犯罪事實所憑之證據，雖不以直接證據為限，
      間接證據亦包括在內，然而無論直接證據或間接證據，其為訴訟上之證明，須
      於通常一般之人均不致有所懷疑，而得確信其為真實之程度者，始得據為有罪
      之認定，倘其證明尚未達到此一程度，而有合理之懷疑存在而無從使事實審法
  院得有罪之確信時，即應由法院為諭知被告無罪之判決，最高法院七十六年台
      上字第四九八六號判例參照，爰先此敘明之。
  三、公訴人認被告戊○○涉犯刑法第一百七十一條為指明犯人誣告罪嫌，無非係以
      被告丙○○曾於八十八年三月中旬以土地及房屋設定債權額七百萬元抵押權於
      焦某，並由焦某於八十八年四月初開立系爭兩張空白支票於被告丙○○乙節，
      業據被告丙○○於警訊（見九十年度偵字第三三五八號卷第二三頁背面）偵訊
      時供陳明確；復有被告丙○○所提之土地登記謄本及被告戊○○親筆簽名之聲
      明書在卷可稽；且遺失票據如此重大情事，被告戊○○竟不知遺失票數、票號
      、更無法正確交代遺失時間、甚至經過數月甚至年餘始得知遺失而掛失系爭支
      票，誠難置信；況倘如被告戊○○所言系爭票據係為被告丙○○所竊，則被告
      丙○○又豈會自曝、於票據背面為背書？故被告丙○○附和證人己○○證述僅
      係感念被告戊○○平日提攜，不忍拖其下水等，是被告戊○○犯嫌堪以認定，
      為主要論據。
  四、訊據被告戊○○就於前揭(一)、(二)時地先後向銀行為掛失止付，填具遺失票據申
      報書請求警察局協助偵查票據遺失相關之侵占遺失物罪嫌，後由龔周淑秋提示
      因印鑑不符、掛失空白票據等由退票等事實均自白不諱，惟被告戊○○仍堅詞
      否認有何誣告犯行，而以系爭支票應是八十八年三月十一日收受支票本至八十
      八年六月十六日期間，為丙○○所竊，因支票係與皮包一起遺失，故而不明支
      票遺失之張數、票號，直至庚○○提示附表編號二支票、經銀行行員通知後，
      始知支票已經遺失，遂趕往申報遺失並掛失止付，才會拖延一年多之久始報掛
      失，且事後己○○亦曾經告知，丙○○曾經要求己○○與戊○○聯絡，稱支票
      係於焦之車上撿到等語置辯。經查：
    (一)被告戊○○於前揭時地將系爭票據掛失、請求偵辦相關票據遺失罪嫌等事實，
      除據被告戊○○坦承不諱外，並有台北市票據交換所八十九年十一月二日（八
      九）北票字第七二四○、七二四一號函及附件退票理由單、系爭票據正反面影
      本、掛失止付票據提示人資料查報表、票據掛失止付通知書、遺失票據申報書
      等在卷可稽，堪信為真。是本件關鍵即在於：系爭支票究係遺失、或被告戊○○自行交付，而為被告戊○○明知票據去向之情形下，仍向相關機關請求偵辦
      票據遺失罪嫌。
    (二)然系爭票據係被告丙○○未經告知之情形下，擅自取用等情，業如前述，茲不
      贅載；
    (三)復被告戊○○、丙○○經送法務部調查局測謊結果，被告戊○○稱：(1)並未交
      付附表所示支票予被告丙○○、(2)並未授權被告丙○○填寫支票金額日期、(3)
      被告丙○○更改發票日期並未讓其知悉、(4)掛失支票前並不知被告丙○○在使
      用附表所示之支票等，被告戊○○並無情緒波動反應，應未說謊；反被告丙○○就：(1)被告戊○○授權被告丙○○填寫支票金額日期、(2)更改發票日期前有
      告知被告戊○○、(3)更改發票日期被告戊○○曾經同意等，經測試呈情緒波動
      反應，有說謊之可能，此有該局九十一年六月十九日調科參字第○九一○○二
      一九三二○號測謊報告書、同年十月一日調科參字第○九一○○五九一五二○
      號測謊報告書附卷可稽。按人面對陌生情境皆會產生緊張或恐懼之情緒，偵訊
      情境猶然，惟犯罪嫌疑人恐懼法律後果遠甚於情境刺激，故可由其情緒之起伏
      判斷有無說謊，測謊以再測法為其信度評估之依據，除案情刺激外其餘均已排
      除。人因應內外在刺激而有所反應，並無既定模式，非如科學檢驗有其固定反
      應，測謊結果若非不能研判者，就理論言，其可信度應達百分之一百。又查測
      謊鑑定，係依一般人在說謊時，會產生遲疑、緊張、恐懼、不安等心理波動現
      象，乃利用測謊儀器將受測者之上開情緒波動反應情形加以紀錄，用以判別受
      測者所供述之真實性，倘受測者愈想壓抑其謊言所產生之情緒，在測謊儀器上
      會產生明顯之情緒波動反應，反之，則無此不實之波動反應。從而測謊鑑定結
      果，如就否認犯罪有不實之情緒波動反應，固得供審判上之參酌，惟不得採為
      有罪判決之唯一憑據，然若其否認犯罪之供述，無任何不實之情緒波動反應，
      又無其他合法之積極證據足為犯罪行為之證明者，即可印證其真實性非不得為
      有利於受測者之認定（最高法院九十一年度台上字第四一五八號判決參照）。
      被告此項否認犯罪之供述，並無任何不實之情緒波動，揆之首開說明，自可印
      證此項測謊結果之真實性，而為被告戊○○有利之認定。
    (四)雖被告戊○○就遺失票據之日期、地點前後陳稱互有矛盾，然此亦為「遺失」
      物品尋常之舉，況另被告戊○○之國民身分證，係於八十八年十一月八日補發
      等情，業經勘驗屬實，並有補發之國民身分證影本在卷可稽（見九十年度偵字
      第三三五八號卷第二卷第十頁），且證人甲○○證稱：己○○曾經向伊表示票
      據係在戊○○車上撿來的？（見九十年度偵字第三三五八號第二卷第九四頁背
      面）、被告丙○○更自承：曾經向己○○稱票係在戊○○車上撿來的（九十年
      度偵字第三三五八號第二卷第九五頁），可佐被告戊○○所稱系爭支票、連同
      皮夾遺失乙節為真。
  五、此外本件查無其他積極證據，足認被告確有誣告之情事時，揆諸前揭說明，尚
      不能證明被告犯罪，依法應諭知無罪之判決。
據上論斷，應依刑事訴訟法第二百九十九條第一項前段、第三百零一條第一項，刑法
第五十六條、第二百零一條第一項、第二百十六條、第二百十條、第五十五條、第二
百零五條，罰金罰鍰提高標準條例第一條前段，判決如主文。
本案經檢察官丁○○到庭執行職務
中      華      民      國    九十一    年     十二     月     十七     日
                                      臺灣臺北地方法院刑事第三庭
                                          法  官  郭惠玲
右正本證明與原本無異。
如不服本判決，應於判決送達後十日內，向本院提出上訴狀。
                                          書記官  陳  懿
中    華    民    國      九十一      年    十二      月    十九      日
附錄本案論罪科刑法條全文：
刑法第二百零一條  偽造、變造有價證券罪
意圖供行使之用，而偽造、變造公債票、公司股票或其他有價證券者，處三年以上十
年以下有期徒刑，得併科三千元以下罰金。
行使偽造、變造之公債票、公司股票或其他有價證券，或意圖供行使之用，而收集或
交付於人者，處一年以上七年以下有期徒刑，得併科三千元以下罰金。
刑法第二百十條  偽造、變造私文書罪
偽造、變造私文書，足以生損害於公眾或他人者，處五年以下有期徒刑。
刑法第二百十六條
行使第二百十條至第二百十五條之文書者，依偽造、變造文書或登載不實事項或使登
載不實事項之規定處斷。
刑法第二百十七條
偽造印章、印文或署押，足以生損害於公眾或他人者，處三年以下有期徒刑。
盜用印章、印文或署押，足以生損害於公眾或他人者，亦同。
附表：
┌─┬──────┬────────┬────┬────────────┬
│編│票據號碼    │第一次偽造發票日│偽造填寫│付款銀行、付款地        │
│號│            ├────────┤票款金額├────────────┤
│  │            │第二次偽造發票日│        │帳號                    │
├─┼──────┼────────┼────┼────────────┼
│一│ＢＣ七三二八│八十八年五月二十│一百萬元│彰化商業銀行北門分行    │
│  │○二四      │日              │        │台北市○○○路○段十八號│
│  │            ├────────┤        ├────────────┤
│  │            │八十九年七月十日│        │000000000000│
│  │            │                │        │○○                    │
│  │            │                │        │                        │
├─┼──────┼────────┼────┼────────────┼
│二│ＡＡ○二四八│八十八年六月十六│五十萬元│大眾商業銀行新生分行    │
│  │三一○      │日              │        │台北市○○○路○段一○一│
│  │            │                │        │號                      │
│  │            ├────────┤        ├────────────┤
│  │            │八十九年十月二十│        │0000000          │
│  │            │日              │        │                        │
└─┴──────┴────────┴────┴────────────┴
